臺灣臺北地方法院民事裁定　　　　　 99年度消債更字第111號
聲　請　人
即　債務人　黃俊鵬
上列當事人聲請消費者債務清理事件，本院裁定如下：
    主  文
債務人黃俊鵬自中華民國一百年二月二十四日下午四時起開始更
生程序。
命司法事務官進行本件程序。
    理    由
一、按債務人不能清償債務或有不能清償之虞者，得依本條例所
    定更生或清算程序，清理其債務；法院開始更生程序之裁定
    ，應載明其年、月、日、時，並即時發生效力，消費者債務
    清理條例第3條、第45條第1項分別定有明文。又法院裁定開
    始更生或清算程式後，得命司法事務官進行更生或清算程式
    ，必要時得選任律師、會計師或其他適當之自然人或法人一
    人為監督人或管理人，同條例第16條第1項亦有明定。債務
    人與金融機構協商成立者，不得聲請更生或清算，但因不可
    歸責於己之事由，致履行顯有重大困難者，不在此限；本條
    例施行前，債務人依金融主管機關協調成立之中華民國銀行
    公會會員辦理消費金融案件無擔保債務協商機制與金融機構
    成立之協商，準用前項之規定，亦為同條例第151條第5項、
    第6項所分別明定。
二、本件聲請人主張：其曾依中華民國銀行公會會員辦理消費金
    融案件無擔保債務協商機制與金融機構與相對人就無擔保債
    權成立協商，約定自民國95年7月10日起，分108期，利率0%
    ，每期還款金額為新臺幣（下同）33,835元，惟於97年4月
    債務協商履行之際，因遭雇主資遣，而開始毀諾，聲請人已
    無力履行協商條件，是其有不可歸責於己之事由致履行顯有
    重大困難。又聲請人現每月之收入約為11,000元，登記於聲
    請人名下之不動產，總價額雖共有1,888,570元，惟均因繼
    承而來，皆屬多人共有，難以變賣償債，且聲請人僅借名登
    記為德建營造有限公司之股東，並未真正擁有德建營造有限
    公司之股份，而聲請人所負之債款總金額復高達2,920,363
    元，利息亦多約定以年息20%計算，聲請人已無法清償積欠
    相對人之款項，爰依法向本院聲請更生等語。
三、經查，本件聲請人曾於95年6月27日循銀行公會債務無擔保
    協商機制而與最大債權銀行萬泰銀行協商成立，斯時總債權
    本金數額約為3,654,132元，約定分108期、每月還款數額
    33,835元，聲請人並有按協商內容給付達22期，有聲請人所
    提出萬泰銀行協商覆核通知書影本為憑，並經其債權銀行萬
    泰銀行、華南銀行、國泰世華銀行、元大商業銀行、花旗銀
    行、安泰商業銀行、台新銀行等陳報屬實，惟聲請人在協商
    成立後之97年4月30日，業遭所任職之大祐祥營造有限公司
    依勞動基準法第11條第4款事由終止勞動契約，有聲請人所
    提出離職證明書影本1份為證，並有聲請人之勞保投保資料
    查詢表1份在卷供參，參諸聲請人於96年、97年所得主要來
    源均係該公司所支付薪資（96年度527,100元、97年度
    254,060 元之狀況，有其96、97年度各類所得資料清單在卷
    供佐，與前述協商所約定每月給付數額相較，縱使其配偶每
    月收入約40,000元而足以獨力支應與聲請人共居之生活支出
    暨2名未成年子女扶養費，聲請人月入所得均用以清償仍不
    足以支付協商還款，聲請人此薪資短少事由確足使其陷於無
    法按期清償協商還款數額之狀況，聲請人因而未依協商履行
    ，自堪認係肇因於聲請人協商時所無法預見之此不可歸責事
    由，方致其履行顯有重大困難，聲請人提出本件更生之聲請
    ，自不在消費者債務清理條例第151條第5項限制之列。至於
    聲請人配偶每月收入雖有相當數額，惟就聲請人自身積欠之
    債務，其配偶要無清償責任，則評估聲請人有無按協商還款
    能力時，自不應將其配偶之收入數額作為考量聲請人資力之
    範圍，併予敘明。
四、其次，聲請人之債權銀行諸如萬泰銀行、永豐銀行、花旗銀
    行、元大商業銀行、遠東銀行、台新銀行等雖均一致陳稱聲
    請人縱使無力按原協商契約履行，仍可再循銀行公會之「個
    別協商一致性方案」機制，與個別債權銀行協商降低每月還
    款方案，聲請人亦確曾於97年間分別與諸如永豐銀行、台新
    銀行、萬泰銀行等再行協商成立，而將分期還款期數增加至
    160期且降低每月還款數額各約1,380元、2,138元、4,555元
    不等，惟徵諸聲請人所積欠之債權銀行達15家之多（扣除具
    狀陳報聲請人已無欠款之渣打銀行），縱使聲請人為個別協
    商而得降低前述原協商之月還款總額，該每月應攤還數額仍
    逾目前聲請人每月11,000元之收入，有聲請人之提出財產及
    收入狀況說明書、所得資料清單、財產歸屬資料清單、債務
    人及債權人清冊、財團法人金融聯合徵信中心製發之當事人
    綜合信用報告等件為證，是各該債權銀行具狀以聲請人尚得
    再協商方式處理，謂其就協商契約並無不可歸責於己致履行
    顯有重大困難之情形，尚非有據。進而，以聲請人現下雖享
    有坐落臺中縣清水鎮○○段第638地號土地、臺中縣清水鎮
    ○○段第18、19、22、23、48、158、160、163、205、262
    、263、266、269、528、784地號等土地之應有部分所有權
    （其中第18、19、2 2、23、48、158、160、163、262、263
    、269地號土地之權利範圍均為72分之1，餘第205、266地號
    土地之權利範圍為216分之1，第784地號土地之權利範圍為
    000000000分之24 0221）及門牌號碼臺中縣清水鎮○○路71
    號房屋之應有部分100000分之1所有權，以各該不動產均與
    他人共有，變賣容易性本受有影響，且以各該不動產價值總
    額仍低於前述聲請人為協商時所積欠債款而論，聲請人就各
    該債務仍屬陷於不能清償債務或有不能清償之虞之狀態，而
    參諸聲請人其前曾有積極履行協商條件，其所稱有還款誠意
    者，應為可信，其無擔保或無優先權之債務總額既未逾12,0
    00,000元，復無消費者債務清理條例第6條第3項、第8條或
    第46條各款所定駁回更生聲請之事由存在，則聲請人聲請更
    生，應屬有據，爰裁定如主文第1項所示。
五、又本件債務人業經裁定開始更生程序，並裁定命司法事務官
    進行本件更生程序，如主文第2項所示。
中    華    民    國   100    年    2     月    23    日
                民事第七庭    法    官  林麗真
上為正本係照原本作成
本件不得抗告
本裁定已於100年2月24日下午4時時公告
中    華    民    國   100    年    2     月    23    日
                                書記官  黃靖雅